---
title: "Лабораторна робота 3. Статистичне висновування"
author: "Команда №15"
output: html_notebook
---

## Огляд
В даній лабораторній роботі буде досліджено експоненціальний розподіл в R і порівняно його з центральною граничною теоремою.

## Симуляції
Як і вказано в завданні, для всіх симуляцій встановлено lambda = 0,2, distributions_num = 40 (кількість розподілів), simulations_num = 1000 (кількість симуляцій). Досліджуватись будуть середні значення експоненціальних розподілів.
```{r}
lambda = 0.2
distributions_num = 40
simulations_num = 1000
simulation_list <- replicate(simulations_num, mean(rexp(distributions_num, lambda)))
```

## Середнє значення вибірки проти теоретичного середнього значення

Знайдемо середнє значення вибірки та теоретичне середнє значення.
Теоретичне значення обчислюється за формулою 1/λ.

```{r}
mean_of_simulations <- mean(simulation_list)
theoretical_mean <- 1/lambda
```

Побудуємо відповідну гістограму для  розподілу середніх значень вибірок і виведемо отримані середнє значення вибірки та теоретичне середнє значення вибірки.
Бачимо, що значення обох результатів відрізняються незначно.

```{r}
hist(simulation_list, col='white')
abline(v = c(theoretical_mean, mean_of_simulations), col = c('red', 'green'), lwd = 2, lty = 'dashed')
legend("topright", c('Theoretical', 'Generated'), col = c('red', 'green'), lwd = 2, lty = 'dashed')
```

```{r}
paste("Mean of sim", mean_of_simulations)
paste("Theor mean", theoretical_mean)
```

## Дисперсія вибірки проти теоретичної дисперсії
Знайдемо дисперсію вибірки та теоретичну дисперсію.
Теоретична дисперсія в нашому випадку обчислюється за формулою (1/λ)^2 / 40.

```{r}
variance_of_simulations <- var(simulation_list)
theoretical_variance <- (1/(lambda)^2)/distributions_num
```

Виведемо отримані значення.

```{r}
paste("var of sim", variance_of_simulations)
paste("Theor var", theoretical_variance)
```
## Розподіл

```{r}

```

